臺灣臺北地方法院民事裁定　　　　　　　　96年度聲字第96號
聲　請　人　丙○
　　　　　　乙○○
相　對　人　甲○○
上列當事人間返還提存物事件，本院裁定如下：
    主  文
聲請駁回。
    理  由
一、本件聲請人聲請返還臺灣板橋地方法院93年度存字第1506號
    、93年度存字第772號提存事件內之擔保金新台幣 (下同)35
    0,000元、800,000元及本院95年度存字第6652號提存事件內
    之擔保金185,068 元。其陳述略稱：聲請人丙○前因主張剩
    餘財產分配而聲請對相對人之財產為假扣押，經本院93年度
    家全字第39號民事裁定准以350,000 元供擔保後為執行，聲
    請人丙○並於臺灣板橋地方法院以93年度存字第1506號予以
    提存在案。又聲請人乙○○與相對人間因清償債務之假扣押
    事件，經本院以93年度裁全字第1276號民事裁定准聲請人乙
    ○○以800,000 元為相對人預供擔保後，得對相對人之財產
    在2,500,000 元範圍內為假扣押，聲請人並於臺灣板橋地方
    法院以93年度存字第772號提存事件提存擔保金800,000元。
    嗣聲請人乙○○提起訴訟並經敗訴判決確定。其後相對人以
    聲請人利用上開之假扣押程序，致相對人受有損害，爰以侵
    權行為法律關係及民事訴訟法第531條第1項規定為由，起訴
    請求聲請人丙○及乙○○賠償，經本院以95年度訴字第3827
    號判決聲請人丙○應給付被告185,068 元，並准予聲請人丙
    ○以上開金額預供擔保後免為假執行，聲請人丙○嗣後提供
    擔保金185,068 元並以本院95年度存字第6652號提存事件提
    存在案。因95年度訴字第3827號訴訟於95年12月11日業經確
    定，聲請人所提存之前開提存物，其原供擔保之原因應已消
    滅，為此聲請返還提存物云云，爰提出民事判決書、確定證
    明書、提存書各一件（均影本）等為證。
二、按返還擔保金，依民事訴訟法第106條準用第104條之規定，
    須符合：（一）應供擔保之原因消滅者；（二）供擔保人證
    明受擔保利益同意返還者；（三）訴訟終結後供擔保人證明
    已定20日以上之期間催告受擔保利益人行使權利而未行使，
    或法院依供擔保人之聲請，通知受擔保利益人於一定期間內
    行使權利並向法院為行使權利之證明而未證明者之要件，法
    院始得裁定返還擔保金。又所謂應供擔保之原因消滅，係指
    因釋明假扣押之原因而供之擔保，債務人無損害發生，或債
    權人獲本案勝訴確定，或就所生之損害已經賠償時，始得謂
    之，此有最高法院53 年度台抗字第279號判例意旨可資參照
    。經查，本件聲請人因聲請假扣押之執行所為之提存，一則
    因聲請人丙○未遵期起訴而經相對人聲請撤銷假扣押裁定確
    定(本院93 年度家聲字第305號民事裁定)；另一則因聲請人
    乙○○提起訴訟經敗訴判決而告確定。上揭因假扣押之原因
    而提供之擔保，聲請人並未提出任何相對人無損害發生或就
    相對人所生之損害已為賠償之證明，且聲請人乙○○因假扣
    押而提起之訴訟亦非獲勝訴之判決。此外，聲請人丙○以95
    年度存字第6652號提存事件提存之擔保金185,068 元，乃為
    免為本院95年度訴字第3827號之假執行所為之預供擔保，揆
    諸上述判例意旨，聲請人所陳述之情形尚難謂其應供擔保之
    原因業已消滅；另聲請人又未能證明已得相對人同意返還或
    已定20日以上之期間催告或通知受擔保利益人（即相對人）
    行使權利，而相對人未為行使。因之，依上說明，聲請人之
    聲請不符合返還擔保金之要件，自不能准許。
中　　華　　民　　國　　96　　年　　2 　　月　　1 　　日
                    民事第三庭    法　官　詹駿鴻
以上正本係照原本作成
如不服本裁定應於送達後10日內向本院提出抗告狀，並繳納抗告
費新臺幣1,000元
中　　華　　民　　國　　96　　年　　2 　　月　　 1　　日
                      　　　　　　書記官　官碧玲
